臺灣屏東地方法院刑事判決　　　　　　 100年度交訴字第30號
公　訴　人　臺灣屏東地方法院檢察署檢察官
被　　　告　李政峰
上列被告因公共危險案件，經檢察官提起公訴（100 年度偵字第
1167號、100 年度偵字第1202號），被告於本院準備程序中就被
訴事實為有罪之陳述，經本院合議庭裁定由受命法官獨任進行簡
式審判程序，並判決如下：
    主  文
李政峰犯不能安全駕駛動力交通工具罪，處有期徒刑肆月，如易
科罰金，以新臺幣壹仟元折算壹日。又犯肇事致人傷害而逃逸罪
，處有期徒刑陸月，如易科罰金以新臺幣壹仟元折算壹日。應執
行有期徒刑捌月，如易科罰金，以新臺幣壹仟元折算壹日。
    事  實
一、李政峰於民國98年1 月28日下午9 時19分許，駕駛車牌號碼
    P5T-197 號重型機車，沿屏東縣潮州鎮○○路，由西往東方
    向行駛，行經泗林高40電線桿前，其應注意車前狀況並採取
    必要之措施，竟疏於注意，自後方擦撞同向行駛在前由朴伊
    甄所騎乘後搭載高宛嬛之車牌號碼M2P-591 號重型機車，致
    朴伊甄、高宛嬛當場人車倒地，朴伊甄因而受有右手掌擦傷
    之傷害；高宛嬛則受有兩側下肢多處挫擦傷、背部挫擦傷等
    傷害（所涉過失傷害部分已另由檢察官為不起訴處分）。詎
    李政峰肇事後竟未停留察看及施予救護或其他必要措施，亦
    未向警方報案，隨即離開現場，惟遭附近民眾記下車牌號碼
    並報警處理而循線查獲。
二、李政峰明知酒精對人體中樞神經有抑制作用，酒後駕車極易
    因身體協調功能降低、對突發狀況之反應能力減緩而發生危
    險，仍於99年9 月6 日18時許，在屏東縣屏東市○○路310
    號其任職之汽車修配廠內與友人共同飲酒，已達不能安全駕
    駛動力交通工具之程度，竟仍於同日22時30許，駕駛車牌號
    碼P5T-197 號重型機車自上開地點出發，沿屏東縣竹田鄉○
    ○○○道，由北往南方向行駛，旋於同日23時32分許，行經
    臺一線省道404.3 公里處時，本應注意車前狀況，而依當時
    情形，並無不能注意之情事，竟因不勝酒力而疏未注意，自
    後方擦撞同向前方由蘇珠蘭所騎乘後搭載曾富發之車牌號碼
    PYN-135 號重型機車，致蘇珠蘭、曾富發當場人車倒地，蘇
    珠蘭因而受有左臀部擦挫傷、左小腿擦挫傷等傷害（所涉過
    失傷害部分已另由檢察官為不起訴處分）。嗣經警到場處理
    ，於99年9 月7 日凌晨0 時2 分許對李政峰實施酒精濃度檢
    測，測得其吐氣所含酒精濃度為每公升0.97毫克，始循線查
    知上情。
三、案經朴伊甄、高宛嬛、蘇珠蘭訴由屏東縣政府警察局潮州分
    局報告臺灣屏東地方法院檢察署檢察官偵查起訴。
    理  由
壹、程序方面：
    本件被告所犯係死刑、無期徒刑、最輕本刑為3 年以上有期
    徒刑以外之罪，其於準備程序進行中，就被訴事實為有罪之
    陳述，經本院告知簡式審判程序之旨，並聽取當事人之意見
    後，本院認無不得或不宜改依簡式審判程序進行之情形，爰
    依刑事訴訟法第273 條之1 第1 項規定，裁定進行簡式審判
    程序。又本件卷內之證據資料，依同法第273 條之2 規定，
    不受同法第159 條第1 項關於傳聞法則規定之限制，依法均
    有證據能力，合先敘明。
貳、實體方面：
一、上揭事實業據被告李政峰於本院審理中均供認不諱，核與被
    害人朴伊甄、高宛嬛、蘇珠蘭及證人曾富發於警詢及偵查中
    之指證情節相符，且有屏東縣政府警察局潮州分局職務報告
    書、刑法第185 條之3 案件測試觀察紀錄表、酒精濃度肇事
    率關係對照表、屏東縣政府警察局屏東分局道路交通事故現
    場圖、交通事故調查報告表（一）（二）、現場與車損照片
    39張、屏東縣政府警察局道路交通事故自首情形紀錄表、國
    仁醫院診斷證明書、全民醫院診斷證明書3 份、車號查詢重
    型機車車籍查詢表在卷可憑，足認被告自白與事實相符，堪
    予採認。本案事證明確，被告李政峰酒後駕車及肇事逃逸之
    犯行，均堪認定，應依法論科。
二、按刑法第185 條之3 係抽象危險犯，行為人客觀上已達不能
    安全駕駛之程度，且主觀上知其飲酒可能造成不能安全駕駛
    結果，竟仍放任自己駕駛，即應認有故意，而該當該罪。至
    於是否達「不能安全駕駛之程度」之認定，應依具體個案之
    實際情形判斷之，依目前醫學一致見解，吐氣酒精濃度達每
    公升0.25毫克以上時，將使駕駛人產生複雜之技巧障礙、駕
    駛能力變壞之行為表現，肇事比率比一般未飲酒時高出2 倍
    ；吐氣酒精濃度達每公升0.5 毫克以上時，將使駕駛人產生
    說話含糊、腳步不穩之行為表現，肇事比率比一般未飲酒時
    高出7 倍；吐氣酒精濃度達每公升0.55毫克以上時，將使駕
    駛人產生平衡感與判斷力障礙升高之行為表現，肇事比率比
    一般未飲酒時高出10倍；甚而如吐氣酒精濃度達每公升0.75
    毫克時，駕駛人將產生明顯酒醉、步履蹣跚之行為狀態，其
    肇事比率比一般高25倍；並認為吐氣酒精濃度達每公升0.55
    毫克以上時，即達絕對「不能安全駕駛之程度」，因該0.55
    毫克之數值，係經由實際偵測所得之統計值，為經驗科學上
    所肯定之客觀實驗數據，是以該數值作為絕對不能安全駕駛
    之標準，不僅不違反經驗法則，且免舉證之困難。準此，若
    吐氣酒精濃度達每公升0.55毫克以上時，應認已達不能安全
    駕駛之程度，而被告李政峰經警到場處理測得其呼氣酒精濃
    度為每公升0.97毫克，依前揭說明，確已達不能安全駕駛之
    程度。
三、次按刑法第185 條之4 之肇事逃逸罪，以駕駛動力交通工具
    肇事，有致人死傷而逃逸之事實，為其構成要件，不以行為
    人明知被害人有死傷情形為必要，亦不以被害人為無自救能
    力人為必要，至行為人是否有遺棄之故意，其離去之原因為
    何，則非所問（最高法院91年台上字第137 號、90年台上字
    第6786號、90年台上字第2191號判決意旨參照），是刑法第
    185 條之4 之立法意旨，係為維護交通安全，加強救護，減
    少被害人之死傷，促使駕駛人於肇事後，能對被害人即時救
    護，概以道路交通事故之發生，常非於己之鄰親家里，時有
    自救不能情事，乃科以肇事者須採取救護或其他必要措施，
    以防因就醫延誤致生無謂傷亡，此亦為道路交通管理處罰條
    例第62條第1 項所明定汽車駕駛人之法定義務，從而，被告
    與被害人發生擦撞，致被害人倒地受傷，被告明知被害人有
    受傷之危險，自應施以必要救助及報請警方處理，並停留現
    場等候調查，惟竟駕車離去，其有駕駛動力交通工具肇事致
    人受傷而逃逸之故意及行為，堪以認定，自應負肇事後駕車
    逃逸刑責。
四、核被告李政峰所為，係犯刑法第185 條之3 服用酒類不能安
    全駕駛動力交通工具而駕駛罪及同法第185 條之4 駕駛動力
    交通工具肇事致人受傷而逃逸罪。被告所犯上開2 罪間，犯
    意各別，行為互殊，應予分論併罰。爰審酌被告李政峰於呼
    氣所含酒精濃度約每公升0.97毫克之下，仍貿然騎乘重型機
    車上路，對於道路交通安全所生危害不小，且關於酒後駕車
    之危害性，政府各相關機關業以學校教育、媒體傳播等方式
    一再宣導，為時甚久，且被告前即因酒後駕車案件經臺灣屏
    東地方法院檢察署以97年度偵字第1402號為緩起訴處分確定
    ，有臺灣高等法院被告前案紀錄表在卷可稽，被告應對於該
    項誡命知之甚詳，殷鑑不遠，猶不知警惕，貿然於酒後駕車
    上路，又其另於肇事致人受傷後逕自離去，凡此所為均不足
    取，惟念其未曾因案受徒刑之執行，已與被害人達成和解，
    其犯後坦承犯行，態度尚可，暨其犯罪之動機、目的、智識
    程度、所生危害等一切情狀，分別量處如主文所示之刑，並
    諭知易科罰金之折算標準，並定其應執行之刑與易科罰金之
    折算標準，以資懲儆。
據上論斷，應依刑事訴訟法第273 條之1第1 項、第299 條第1項
前段，刑法第185 條之3 、第185 條之4 、第41條第1 項前段、
第51條第5 款，刑法施行法第1 條之1 ，判決如主文。
本案經檢察官潘國威到庭執行職務。
中    華    民    國   100    年    5     月    18    日
                  交通法庭    法  官  陳茂亭
以上正本證明與原本無異。
如不服本判決應於收受判決後10日內向本院提出上訴書狀，並應
敘述具體理由；其未敘述上訴理由者，應於上訴期間屆滿後20日
內向本院補提理由書（均須按他造當事人之人數附繕本）「切勿
逕送上級法院」。
中    華    民    國   100    年    5     月    18    日
                              書記官  黃佳惠
附錄本案所犯法條全文：
中華民國刑法第185條之3
服用毒品、麻醉藥品、酒類或其他相類之物，不能安全駕駛動力
交通工具而駕駛者，處1 年以下有期徒刑、拘役或科或併科15萬
元以下罰金。
中華民國刑法第185條之4
（肇事遺棄罪）
駕駛動力交通工具肇事，致人死傷而逃逸者，處6 月以上5 年以
下有期徒刑。